臺灣臺中地方法院刑事判決　　　　　　 96年度交易字第602號
公　訴　人　臺灣臺中地方法院檢察署檢察官
被　　　告　丙○○
　　　　　　　　　　國民
上列被告因過失致人於死案件，經檢察官提起公訴（九十六年度
偵字第一一四九○號），本院裁定改以簡式審判程序審理，判決
如下：
    主    文
丙○○因過失致人於死，處有期徒刑捌月，減為有期徒刑肆月，
如易科罰金，以銀元佰元即新臺幣玖佰元折算壹日。
    犯罪事實
一、丙○○於民國九十五年一月十四日下午五時許，駕駛車牌號
    碼ＣＫ─６３１３號自小客車，自臺中縣烏日鄉○○路○段
    一九五巷六一號「京鼎自動化系統有限公司」出發，欲前往
    其老闆丁○○臺中縣大肚鄉住處，接送丁○○前往客戶處參
    加尾牙餐宴，而沿臺中縣烏日鄉○○路○段由東往西，朝彰
    化方向行駛，殆於同日下午五時三十分許，剛駛過臺中縣烏
    日鄉○○路○段與學田路口時，原應注意車前狀況，並隨時
    採取必要之安全措施，而依當時天候晴、有暮光、路面乾燥
    、無缺陷、無障礙物，且視距良好等客觀情形，又無不能注
    意之特別情事，竟疏未注意車前情況，而貿然直行於快車道
    上。適有張慶銪由丙○○行車方向之右側走出，欲橫越中山
    路三段至對向其所任職之公司，亦疏於注意左右來車，即貿
    然由北向南方向穿越道路，而擅自進入快車道。迨丙○○見
    狀業已避煞不及，其所駕駛之自小客車撞及張慶銪，而張慶
    銪受撞擊後，先反彈至丙○○所駕駛之自小客車擋風玻璃上
    ，再跌落地面，因而受有頭部外傷致顱腦損傷等傷害，經送
    醫救治後，仍延至同年月二十三日晚上十一時五十五分宣告
    死亡。丙○○於肇事後，在有偵查犯罪權限之公務員發現上
    開犯行前，主動向到場處理之員警承認為肇事人，而自首犯
    罪並接受裁判。
二、案經張慶銪之兄甲○○、其母乙○○委任楊博任律師提出告
    訴及臺灣臺中地方法院檢察署檢察官相驗後自動檢舉偵查起
    訴。
    理  由
一、訊據被告丙○○對於上開犯罪事實坦承不諱，核與告訴人甲
    ○○於警詢、偵查中之指訴被害人張慶銪因本件車禍而發生
    死亡之結果等情相符，且有道路交通事故現場圖、道路交通
    事故調查報告表(一)、(二)、證號查詢汽車駕駛人結果、臺灣臺
    中地方法院檢察署電話相驗報告簿、臺中縣警察局烏日分局
    處理相驗案件初步調查報告暨報驗書各一份、現場照片九張
    附卷可稽。而被害人張慶銪確因本件車禍受有頭部外傷合併
    腦挫傷、蜘蛛膜下腔出血、右側腦內出血、顱骨骨折、嚴重
    腦腫脹、左側肱骨骨折及右側橈骨骨折之傷害，經送醫急救
    ，仍延至九十五年一月二十三日晚上十一時五十五分許不治
    死亡乙節，亦有童綜合醫院一般診斷書一紙在卷可參，且經
    檢察官督同檢驗員相驗屬實，並製有相驗筆錄、相驗屍體驗
    斷書及相驗屍體證明書各一份在卷可憑。按汽車行駛時，駕
    駛人應注意車前狀況，並隨時採取必要之安全措施，道路交
    通安全規則第九十四條第三項定有明文。被告駕駛自小客車
    行駛於道路，自應注意並遵守前揭規定，而本件車禍發生時
    ，天候晴、有暮光、路面乾燥、無缺陷及無障礙物、視距良
    好等情，有上開道路交通事故調查報告表(一)在卷可參，依當
    時情形，並無不能注意之特別情事，竟疏未注意車前狀況，
    致撞及自被告所駕駛車輛之右側由北往南橫越馬路，進入快
    車道行走之被害人張慶銪，被告就本件車禍之發生，自有過
    失，且其過失與被害人張慶銪死亡之結果間，亦具有相當因
    果關係。至公訴人雖認被告於車禍發生當時，駕駛車輛以時
    速五、六十公里之速度行駛，亦有過失等語。惟查，本件車
    禍發生地點之速限為時速七十公里等情，有臺中縣警察局烏
    日分局九十六年九月十九日中縣烏警交字第○九六○○二四
    七六七號函及所附現場速限標誌照片二張在卷足憑。又本件
    被告撞及被害人張慶銪之地點，係在被告車輛行經交叉路口
    、行人穿越道之後，因此被告於發生本件車禍當時以未超過
    速限之時速五、六十公里之速度行駛，尚無超速之違規，附
    此敘明。又按行人穿越道路，設有行人穿越道、人行天橋或
    人行地下道者，必須經由行人穿越道、人行天橋或人行地下
    道穿越，不得在其一百公尺範圍內穿越道路，道路交通安全
    規則第一百三十四條第一款亦有明定。被害人張慶銪在距離
    行人穿越道一百公尺範圍內，未行走行人穿越道，逕行穿越
    快車道，就本件車禍之發生，亦同有過失，但被告與被害人
    之過失，既合併為本件車禍發生之原因，仍無法以此解免被
    告過失致死之責任。至告訴代理人雖以：被害人張慶銪之
    公司位於斑馬線之終點處，照常理判斷，被害人應會行走斑
    馬線，何況該處之中山路三段寬約二十五公尺，加上事發當
    時為下午五時，車潮正多，以一般正常人實不會冒險橫越快
    車道，而不行走斑馬線；從起訴書所載被告當時車速為時
    速五十至六十公里判斷，血跡之遺留不可能於撞擊點即產生
    ，應係於撞擊數秒後始產生，故撞擊點與倒地流血處應不相
    同，基此推論，被害人行向應為圖示斑馬線上，經由被告之
    車速作用力而導致被害人張慶銪飛離撞擊點（斑馬線上），
    落至圖示血跡所在處，進而流血，道路交通事故現場圖示被
    害人張慶銪行向與現場之血跡為平行一直線，顯不合理。又
    被告當時時速若果為五十至六十公里，以被害人張慶銪為一
    年輕力壯之男性，五十至六十公里之時速實不足以致死，故
    被告當時車速應非僅有時速五十至六十公里而已云云。惟查
    ，其告訴代理人所提上開論據，僅係出於推論，而未能舉出
    任何實證，證明被害人張慶銪於車禍發生當時係行走於行人
    穿越道，且被告有超速行使之事實，復與檢察官起訴認定之
    犯罪事實不同，因此尚不足作為不利於被告之證明。從而，
    本件事證明確，被告過失致死犯行堪以認定，應予依法論科
    。
二、按被告行為後，九十四年二月二日修正公布之刑法，業於九
    十五年七月一日施行，新刑法第二條第一項之規定，係規範
    行為後法律變更所生新舊法律比較適用之準據法，於新刑法
    施行後，應適用新刑法第二條第一項之規定，為「從舊從輕
    」之比較。另於比較時應就罪刑有關之共犯、未遂犯、想像
    競合犯、牽連犯、連續犯、結合犯，以及累犯加重、自首減
    輕暨其他法定加減原因（如身分加減）與加減比例等一切情
    形，本於統一性及整體性原則，綜其全部罪刑之結果而為比
    較（最高法院九十五年五月二十三日刑事庭第八次會議決議
    參照）。本案涉及法律變更之部分如下：
  (一)查刑法第二百七十六條第一項之過失致人於死罪，罰金刑部
    分之法定刑得處二千元以下罰金，然被告行為後，於九十五
    年六月十四日增訂刑法施行法第一條之一，並規定：「中華
    民國九十四年一月七日刑法修正施行後，刑法分則編所定罰
    金之貨幣單位為新臺幣。九十四年一月七日刑法修正時，刑
    法分則編未修正之條文定有罰金者，自九十四年一月七日刑
    法修正施行後，就其所定數額提高為三十倍。但七十二年六
    月二十六日至九十四年一月七日新增或修正之條文，就其所
    定數額提高為三倍。」，且九十四年二月二日修正公布，九
    十五年七月一日施行之刑法第三十三條第五款修正為：「主
    刑之種類如下：˙˙˙五、罰金：新臺幣一千元以上，以百
    元計算之。」，是依修正後之法律，刑法第二百七十六條第
    一項過失致人於死罪所得科處之罰金刑最高為新臺幣六萬元
    、最低為新臺幣一千元；而被告行為時適用之罰金罰鍰提高
    標準條例第一條前段規定：「依法律應處罰金、罰鍰者，就
    其原定數額得提高為二倍至十倍。但法律已依一定比率規定
    罰金或罰鍰之數額或倍數者，依其規定。」、現行法規所定
    貨幣單位折算新臺幣條例第二條規定：「現行法規所定金額
    之貨幣單位為圓、銀元或元者，以新臺幣之三倍折算之。」
    ，及修正前刑法第三十三條第五款規定：「主刑之種類如下
    ：˙˙˙五、罰金：一元以上。」，是依行為時之法律，刑
    法第二百七十六條第一項過失致人於死罪所得科處之罰金刑
    最高為新臺幣六萬元、最低為新臺幣三十元。因此，比較上
    述修正前、後之刑罰法律，自以被告行為時之舊法即依修正
    前刑法第三十三條第五款，並配合罰金罰鍰提高標準條例第
    一條前段，對被告為有利。
  (二)關於自首，修正前刑法第六十二條規定：「對於未發覺之罪
    自首而受裁判者，減輕其刑。但有特別規定者，依其規定。
    」；修正後同條則規定：「對於未發覺之罪自首而受裁判者
    ，得減輕其刑。但有特別規定者，依其規定。」，是修正前
    關於自首之規定，係「必減事由」，修正後則係「得減事由
    」。本件被告自首之時間係在新修正刑法生效前，經比較新
    舊法之規定，以舊法「必減」之規定對被告為有利。
  (三)綜合上述各條文修正前、後之比較，揆諸前揭最高法院決議
　　及修正後刑法第二條第一項規定之「從舊、從輕」原則，被
    告自應適用其行為時之法律，即修正前刑法之相關規定，予
    以論處。
三、核被告所為，係犯刑法第二百七十六條第一項之過失致人於
    死罪。被告於肇事後，犯罪偵查機關未發覺前，於員警到場
    處理時坦承犯行，接受裁判等情，有臺中縣警察局道路交通
    事故肇事人自首情形紀錄表一份在卷可稽，被告為對於未發
    覺之罪，自首而接受裁判，應依修正前刑法第六十二條前段
    規定減輕其刑。又按汽車駕駛人，在快車道依規定駕車行駛
    ，因行人或慢車不依規定，擅自進入快車道，而致人受傷或
    死亡，依法應負刑事責任者，減輕其刑，道路交通管理處罰
    條例第八十六條第二項規定甚明，此係由於汽車駕駛人之駕
    車行為雖為肇事因素之一，然被害人本身相較於汽車駕駛人
    有重大交通違規情事，如使汽車駕駛人承受過大之刑罰效果
    ，誠屬過苛，故有該項規定之設。是條文中所稱「汽車駕駛
    人在快車道『依規定』行駛」，應係指汽車駕駛人業已遵守
    道路交通安全規則或其他規定所為之具體注意規範，如保持
    行車間距、車行速度及遵向行駛等情形，並不及於道路交通
    安全規則第九十四條第三項所定應注意車前狀況之概括規定
    （司法院七十八年十一月二十四日廳刑一字一六九二號函
    同此結論）。否則，如謂汽車駕駛人除遵守各項具體交通安
    全規定外，對於概括規定亦須充分注意，始得依該條項之規
    定減輕其刑，惟其既已遵守各項規定，汽車駕駛人本身即不
    具任何過失，根本無從據以過失罪責相繩，更無再予減輕其
    刑之必要，則是項規定毫無適用之餘地，形同具文，當非立
    法者之原意。本件被告除未注意車前狀況，隨時採取必要之
    安全措施外，別無其他具體交通違規事由，而被害人未依規
    定擅自步行進入快車道，已如前述，被告應依道路交通管理
    處罰條例第八十六條第二項規定遞減其刑。爰審酌被告因本
    件車禍之發生，造成被害人家屬無可彌補的傷害，然被害人
    就本件車禍發生亦須負相當之過失責任，被害人家屬已領取
    強制責任險之保險金一百五十萬元等情，兼審酌被告與被害
    人家屬無法就賠償金額達成共識，被告無法完成被害人家屬
    所提出令不須就本件車禍負連帶賠償責任（依本院之認定，
    被告之犯行並非發生在執行職務當中）之雇主擔任被告分期
    賠償保證人之和解條件之實際困難，致雙方迄今無法達成和
    解、被告之犯罪後態度等一切情狀，量處有期徒刑八月。又
    被告犯本罪之時間，係在九十六年四月二十四日以前，合於
    中華民國九十六年罪犯減刑條例第二條第三款規定之減刑條
    件，應依該條例規定減其宣告刑二分之一，即減為有期徒刑
    四月。又被告行為，刑法第四十一條第一項前段規定：「犯
    最重本刑為五年以下有期徒刑以下之刑之罪，而受六個月以
    下有期徒刑或拘役之宣告，因身體、教育、職業、家庭之關
    係或其他正當事由，執行顯有困難者，得以一元以上三元以
    下折算一日，易科罰金。」；又被告行為時之易科罰金折算
    標準，修正前罰金罰鍰提高標準條例第二條前段（業於九十
    四年五月十七日刪除）規定，就其原定數額提高為一百倍折
    算一日，則本件被告行為時之易科罰金折算標準，應以銀元
    三百元折算一日，經折算為新臺幣後，應以新臺幣九百元折
    算為一日。惟九十五年七月一日施行之刑法第四十一條第一
    項前段則規定：「犯最重本刑為五年以下有期徒刑以下之刑
    之罪，而受六個月以下有期徒刑或拘役之宣告者，得以新臺
    幣一千元、二千元或三千元折算一日，易科罰金。」，比較
    修正前後之易科罰金折算標準，以九十五年七月一日修正公
    布施行前之規定，較有利於被告，爰依前開減刑條例第九條
    、修正前刑法第四十一條第一項前段之規定，諭知易科罰金
    之折算標準。
據上論斷，應依刑事訴訟法第二百七十三條之一第一項、第二百
九十九條第一項前段，刑法第二條第一項、第二百七十六條第一
項、修正前刑法第六十二條前段、第四十一條第一項前段，道路
交通管理處罰條例第八十六條第二項，罰金罰鍰提高標準條例第
一條前段、修正前罰金罰鍰提高標準條例第二條，現行法規所定
貨幣單位折算新臺幣條例第二條，中華民國九十六年罪犯減刑條
例第二條第一項第三款、第七條、第九條，判決如主文。
本案經檢察官戊○○到庭執行職務。
中　　華　　民　　國　　96　　年　　 11 　月　　16　  日
                  刑事第一庭    法  官   郭妙俐
以上正本證明與原本無異。
如不服本判決，應於判決送達後十日內向本院提出上訴狀，上訴
於臺灣高等法院臺中分院（須附繕本）。
上訴書狀如未敘述理由，應於上訴期間屆滿後二十日內補提理由
書於本院。
中　　華　　民　　國　　96　　年　　11　　月　　16　　日
                                書記官   陳玉芬
附錄本案論罪科刑法條全文
刑法第二百七十六條
因過失致人於死者，處二年以下有期徒刑、拘役或二千元以下罰
金。
從事業務之人，因業務上之過失犯前項之罪者，處五年以下有期
徒刑或拘役，得併科三千元以下罰金。
